臺灣桃園地方法院刑事判決　　　　　　　　　　　　九十一年度易字第一一三八號
　　公　訴　人　臺灣桃園地方法院檢察署檢察官
　　被　　　告　甲○○
右列被告因違反動產擔保交易法案件，經檢察官提起公訴（九十一年度偵字第八八三
三號），本院茲判決如左：
    主  文
甲○○共同動產擔保交易之債務人，意圖不法之利益，將標的物遷移，致生損害於債
權人，處拘役伍拾日，如易科罰金，以佰元折算壹日。
    事  實
一、甲○○明知真實姓名年籍不詳之成年友人「廖國盛」（未據起訴）已無信用、資
    力，卻欲購買裕隆汽車股份有限公司所出廠之車牌號碼ＡＣ─○二二六號自用小
    客車一輛，二人即基於犯意之聯絡，推由甲○○出面於民國八十九年七月十八日
    ，以將該車設定動產抵押之方式，向位於桃園縣中壢市○○路四五五號之乙○商
    業銀行股份有限公司中壢分行（下稱乙○銀行），辦理汽車貸款，共貸得新台幣
    （下同）八萬八千元，而為動產擔保交易之債務人。並與乙○銀行約定貸款期限
    自八十九年八月九日起分十三期按月繳納該車貸款本息，每月繳款七五八五元，
    並約定在價金未付清之前，標的物應存放於甲○○住所地，債務人僅得依約占有
    使用，不得任意遷移或為其他處分。詎料「廖國盛」、甲○○僅還款六期即未依
    約清償，並意圖不法之利益，將上開汽車擅行移往不詳地點，致乙○銀行無法占
    有動產標的，依動產擔保交易法行使取償之權益，而受有損害。
二、案經乙○銀行公司中壢分行代表人蔡俊祥訴請台灣桃園地方法院檢察署檢察官提
    起公訴。
    理  由
一、訊據被告甲○○固坦承於右揭時、地向乙○銀行辦理動產抵押擔保貸款，而該汽
    車業已遷移不知去向之事實不諱，惟矢口否認有何違反動產擔保交易法之犯行，
    辯稱：伊係受真實姓名年籍不詳之友人「廖國盛」之託，由伊具名辦理貸款，該
    車並非其使用云云。經查，右揭事實業據告訴人乙○銀行中壢分行代表人蔡俊祥
    之代理人蔡建元到庭證述明確，復有車輛動產抵押契約書、動產擔保交易動產設
    定登記申請書、存證信函、汽車新領牌照登記書各一紙在卷為憑。且查上開貸款
    契約確係被告甲○○親自簽名、蓋章等情業據被告自承無訛，核與卷附車輛動產
    抵押契約書其上簽名亦相符，所蓋印章更屬同一，稽之被告自陳係因「廖國盛」
    信用破產，才叫伊具名購車，伊亦知道簽訂上開契約之意義等情，堪認被告甲○
    ○與「廖國盛」關係匪淺，雙方確係基於共同之犯意聯絡，且均對於上開契約內
    容了然於胸，而被告並就上開設定車輛動產抵押之行為，有相當自主性，是其前
    揭所辯，應屬卸責之詞，不足採信。本件事證明確，被告犯行已堪認定。
二、查被告行為後，刑法第四十一條第一項業於九十年一月四日修正，將原犯最重本
    刑為三年以下有期徒刑以下刑之罪，而受六月以下有期徒刑或拘役之宣告，因身
    體、教育、職業或家庭之關係，執行顯有困難者，得以一元以上三元以下折算一
    日，易科罰金之規定，修正為「犯最重本刑為五年以下有期徒刑以下刑之罪，而
    受六個月以下有期徒刑或拘役之宣告，因身體、教育、職業、家庭之關係或其他
    正當事由，執行顯有困難者，得以一元以上三元以下折算一日，易科罰金」，並
    於九十年一月十日由總統公布施行，於同年一月十二日生效。經依新舊法比較結
    果，對被告並無不同，應依刑法第二條第一項前段規定，適用修正後之法律。核
    被告甲○○所為，係犯動產擔保交易法第三十八條之罪。被告與「廖國盛」二人
    間就上揭犯行，有犯意之聯絡及行為之分擔，皆為共同正犯。爰審酌本件被告素
    行、品行、動機、積欠款項非高、本件僅繳納六期款項後即不知去向等一切情狀
    ，量處如主文所示之刑，並諭知易科罰金之折算標準，以資懲儆。至於「廖國盛
    」雖因無信用、資力，而委請被告出面訂約，惟不能證明被告當時亦無資力清償
    貸款，且無證據證明渠等於訂約初始即有詐欺之犯意聯絡，尚無刑法第三百三十
    九條第一項詐欺取財罪之適用，附此敘明。
據上論斷，依刑事訴訟法第二百九十九條第一項，動產擔保交易法第三十八條，刑法
第十一條前段、第二條第一項前段、第二十八條、修正後第四十一條第一項前段，罰
金罰鍰提高標準條例第一條前段、第二條，判決如主文。
本案經檢察官魏雯祈到庭執行職務。
中      華      民      國    九十一    年      八      月    二十七    日
                                    臺灣桃園地方法院刑事第一庭
                                        法  官    陳  永  來
右正本證明與原本無異。
如不服本判決，應於判決送達後十日內向本院提出上訴狀( 應附繕本 )，上訴於
臺灣高等法院。
                                    書記官   洪明媚
中      華      民      國    九十一    年      八      月    二十八    日
論罪法條：動產擔保交易法第三十八條
動產擔保交易之債務人，意圖不法之利益，將標的物遷移、出賣、出質、移轉、抵押
或為其他處分，致生損害債權人者，處三年以下有期徒刑、拘役或科或併科六千元以
下之罰金。
